臺灣南投地方法院民事裁定
110年度消債更字第48號
聲  請  人  
即  債務人  王昭雄  
代  理  人  蕭智元律師（法律扶助律師）
相  對  人  
即  債權人  台北富邦商業銀行股份有限公司

法定代理人  陳聖德  


相  對  人  
即  債權人  花旗（台灣）商業銀行股份有限公司


法定代理人  莫兆鴻  


代  理  人  陳正欽  
相  對  人  
即  債權人  遠東國際商業銀行股份有限公司

法定代理人  周添財  


相  對  人  
即  債權人  台新國際商業銀行股份有限公司


法定代理人  尚瑞強  


代  理  人  楊竣宇  
相  對  人  
即  債權人  中國信託商業銀行股份有限公司


法定代理人  利明献  


相  對  人  
即  債權人  新光行銷股份有限公司

法定代理人  李明新  
代  理  人  鄭穎聰  
相  對  人  
即  債權人  滙誠第二資產管理股份有限公司

法定代理人  莊仲沼  


相  對  人  
即  債權人  富邦資產管理股份有限公司

法定代理人  洪主民  


相  對  人  
即  債權人  元大國際資產管理股份有限公司

法定代理人  宋耀明  
代  理  人  楊富傑  
相  對  人  
即  債權人  新加坡商艾星國際有限公司台灣分公司

法定代理人  曾慧雯  


上列當事人聲請消費者債務清理事件，本院裁定如下：
    主  文
聲請駁回。
聲請程序費用由聲請人即債務人負擔。
    理  由
一、聲請意旨略以：聲請人即債務人（下稱聲請人）有不能清償
    債務之情事，前曾向本院為前置調解之聲請，惟無法負擔相
    對人即債權人（下稱相對人）台新國際商業銀行股份有限公
    司（下稱台新銀行）之方案，而調解不成立。聲請人目前積
    欠全體相對人即債權人（下稱相對人）債務總額計新臺幣（
    下同）1,983,914元，復未經法院裁定開始清算程序或宣告
    破產，爰依法聲請准予裁定更生等語。
二、按債務人不能清償債務或有不能清償之虞，且無擔保或無優
    先權之本金及利息債務總額未逾1,200萬元者，於法院裁定
    開始清算程序或宣告破產前，得向住所地或居所地之法院聲
    請更生，消費者債務清理條例（下稱消債條例）第3條、第5
    條、第42條第1項定有明文。又更生程序之性質，係重建型
    之債務清理程序，旨在使陷於經濟上困境之債務人，於盡力
    清償債務後得以免責，與清算程序有異；是於債務人聲請更
    生，經法院審認其無資產，且完全無收入，或收入扣除生活
    必要支出後，已無賸餘資金可供清償債務，而難成立任何清
    償方案時，倘仍強許其開始進行更生，非但與更生制度本旨
    相悖，且未能使債務人重建其經濟生活，並致司法資源無端
    耗費，故不宜准許之。
三、經查：
　㈠聲請人前有不能清償債務之情事，前以書面向本院聲請前置
    調解不成立，並經本院以110年度司消債調字第67號前置調
    解事件發給調解不成立證明書，業經本院依職權調取本院11
    0年度司消債調字第67號前置調解事件卷宗（下稱調解卷）
    審閱無訛，堪認屬實。
　㈡聲請人每月所得：
　　聲請人主張前因疫情影響於民國110年8月31日自超盛有限公
    司送貨員職務離職，現擔任臨時工，每月收入約30,000元，
    經本院命其補正每月收入之證明方法，然陳報因為臨時工，
    均領現金，無法提出證明等語（見本院卷第293頁、第365頁
    ），卷內並無任何證據可佐其實。是本院認有說明之必要，
    通知聲請人於111年4月12日到庭陳述意見，然聲請人及其代
    理人均未到庭（見本院卷第563頁），本院難僅以聲請人之
    陳述，即認定聲請人有固定收入且為30,000元，惟聲請人雖
    無固定財產，有本院司法事務官依職權查詢聲請人所得明細
    表可參，但聲請人擁有以其為要保人之新光人壽股份有限公
    司保單之保險無形財產(見本院卷第391頁)，顯示聲請人雖
    未向本院提供可資證明其固定收入數額之證據資料，但仍應
    有一定固定收入數額以供其購買保險無形財產，則本院參以
    111年度我國基本工資每月為25,250元，爰以此核算聲請人
    之固定收入數額。
　㈢聲請人每月必要支出：
　　聲請人陳稱個人每月必要支出以衛生福利部公告之110年度
    臺灣省最低生活費即13,288元為準計算(見本院卷第293頁至
    第295頁)。本院考量聲請人負債之現況，該日常生活所需費
    用，自應節制開支，不得有超越一般人最低生活標準之享受
    ，否則反失衡平，故依消債條例第64條之2第1項規定，聲請
    人之必要生活費用，應以最近1年衛生福利部或直轄市政府
    所公告當地區每人每月最低生活費1.2倍計算其數額。而核
    以111年度臺灣地區每人每月最低生活費1.2倍為17,076元（
    計算式：14,230×1.2＝17,076）之計算，除有特殊情形並有
    證據證明者外，本宜以此為度，始得認係必要支出。聲請人
    主張之每月必要支出未逾上開必要支出限度，應屬妥適。
　㈣聲請人每月扶養費支出：
    聲請人主張需扶養其未成年子女王○盛、王○涵及父母王慶瑞
    、陳金桃，每月需支出扶養費各6,664元、6,664元、1,000
    元、1,000元等語(見本院卷第295頁)。經查：
　⒈聲請人子女王○盛、王○涵及父母王慶瑞、陳金桃分別為101年
    生、101年生、36年生、38年生，有戶口名簿可參（見本院
    卷第35頁、第37頁），客觀上堪認其等均需受聲請人扶養。
    惟聲請人負扶養義務之程度，亦應考量其目前身負債務之窘
    境，是其所負擔之扶養義務能力，自難謂與一般人相當，故
    亦依消債條例第64條之2第1 、2項規定：受扶養者之必要生
    活費用，以111年度臺灣地區每人每月最低生活費1.2倍即17
    ,076元作為計算標準，並依聲請人依法應負擔扶養義務之比
    例認定之。
　⒉聲請人子女王○盛、王○涵現係由聲請人及配偶梁乃方等2人共
    同扶養，本院以聲請人所需負擔王○盛、王○涵之扶養費比例
    ，計算扶養費支出各為8,538元（計算式：17,076÷2＝8,538
    ），而為適當。聲請人陳報此部分扶養費支出各為6,664元
    ，尚未逾上開數額，應屬可採。
　⒊聲請人父母王慶瑞、陳金桃現係由聲請人、聲請人之手足王
    淑芬、王昭坤等3人共同扶養，本院以聲請人所需負擔王慶
    瑞、陳金桃之扶養費比例，於扣除王慶瑞、陳金桃每月得領
    取之老年給付各3,879元，計算扶養費支出各為8,538元（計
    算式：【17,076－3,879】÷3＝4,399），而為適當。聲請人陳
    報此部分扶養費支出各為1,000元，尚未逾上開數額，應屬
    可採。
　⒋是聲請人每月需支出之扶養費合計為15,328元。　
  ㈤不能清償或有不能清償之虞：
  ⒈依全體債權人陳報債權情形可知，相對人台北富邦商業銀行
    股份有限公司陳報本金及利息債權金額為851,490元、相對
    人甲○（台灣）商業銀行股份有限公司陳報本金及利息債權
    金額為319,437元、相對人遠東國際商業銀行股份有限公司
    陳報本金及利息債權金額為137,773元、相對人台新國際商
    業銀行股份有限公司陳報總債權金額為1,565,284元、相對
    人中國信託商業銀行股份有限公司陳報本金及利息債權金額
    為685,192元、相對人新光行銷股份有限公司陳報本金及利
    息債權金額為341,217元、相對人滙誠第二資產管理股份有
    限公司陳報本金及利息債權金額為431,336元、相對人富邦
    資產管理股份有限公司陳報本金及利息債權金額為728,801
    元、相對人元大國際資產管理股份有限公司陳報本金及利息
    債權金額為98,174元、相對人新加坡商艾星國際有限公司台
    灣分公司陳報本金及利息債權金額為144,877元，總計聲請
    人積欠相對人之無擔保或無優先權之本金及利息債務總額已
    達5,303,581元，有全體相對人陳報狀在卷可查。
  ⒉聲請人每月固定收入經本院認定為25,250元，扣除每月必要
    支出13,288元、扶養費支出15,328元後(計算式：6,664+6,6
    64+1,000+1,000=15,328)，已無餘額(計算式：25,250-13,2
    88-15,328=-3,363)，顯然無法償還任何對相對人所負債務
    ；縱因聲請人另有以其為要保人之人壽保單作為財產（解約
    之保單價值準備金合計為368,279元【19,788+304,135+44,3
    56+0=368,279】，見本院卷第391頁），但衡以上情，聲請
    人顯無清償能力，難以期待聲請人能於更生執行程序中提出
    適當更生方案清理債務。是以，本件尚不適合利用更生程序
    以進行債務清理之程序，聲請人聲請更生，應屬聲請更生之
    要件不備，且無從補正，應予以駁回，爰裁定如主文。
四、綜上所述，聲請人未提出可資證明其有固定收入之證據資料
    ，難認有履行更生方案之可能，是本件聲請更生，不應准許
    ，應予駁回。
五、爰依首揭規定，裁定如主文。
中　　華　　民　　國　　111 　年　　5 　　月　　12　　日
                    民事第一庭法　官　葛耀陽
上為正本係照原本作成。
如不服本裁定，應於裁定送達後10日內，以書狀向本院提出抗告
，並繳納抗告費新臺幣1,000 元。
中　　華　　民　　國　　111 　年　　5 　　月　　13　　日
                              書記官　黃婉淑